【裁判字號】    98,執消債更,22
【裁判日期】    990427
【裁判案由】    更生之執行
【裁判全文】
臺灣苗栗地方法院民事裁定          98年度執消債更字第22號
債  務  人  孫茂楓
債  權  人  台北富邦商業銀行股份有限公司
法定代理人  韓蔚廷
債  權  人  國泰世華商業銀行股份有限公司
法定代理人  汪國華
代  理  人  馮佳慧
債  權  人  渣打國際商業銀行股份有限公司
法定代理人  曾璟璇
債  權  人  萬泰商業銀行股份有限公司
法定代理人  盧正昕
代  理  人  朱有慶
            王智仁
債  權  人  日盛國際商業銀行股份有限公司
法定代理人  陳棠
代  理  人  陳鈺雯
債  權  人  安泰商業銀行股份有限公司
法定代理人  丁予康
債  權  人  台灣土地銀行股份有限公司
法定代理人  蘇樂明
代  理  人  嚴淑惠
上列當事人聲請消費者債務清理事件，本院裁定如下：
    主  文
債務人所提如附件一所示之更生方案應予認可。
債務人在未依更生條件全部履行完畢前，應受如附件二之生活限
制。
    理  由
一、按債務人有薪資、執行業務所得或其他固定收入，法院認更
    生方案之條件公允者，得不經債權人會議可決，逕依債務人
    之聲請或依職權以裁定認可更生方案；法院為認可之裁定時
    ，因更生方案履行之必要，對於債務人在未依更生條件全部
    履行完畢前之生活程度，得為相當之限制，消費者債務清理
    條例（下稱本條例）第64條第1 項、第62條第2 項分別定有
    明文。
二、查本件債務人聲請更生，前經本院裁定開始更生程序在案，
    有本院民國97年度消債更字第193 號裁定一份在卷可參。又
    債務人目前任職於三大興機電廠，其98年至99年1 月間之每
    月薪資所得平均為33,777元（按債務人每月薪資明細表中有
    「外宿」之項目，核屬債務人因業務必要在外住宿領取之補
    助，參照所得稅法第14條第1 項第3 類第2 款但書：「為雇
    主之目的，執行職務而支領之差旅費、日支費及加班費不超
    過規定標準者」之規定，該部分金額在觀念上並非屬所得，
    應自債務人每月所得中扣除，併此敘明。），此有該公司所
    提出債務人98年1 月至99年1 月各月所得明細在卷可稽，則
    債務人確有固定薪資所得，足堪認定。次查債務人有配偶黃
    ○霞，並育有未成年子女黃○玉（82年8 月生），現在學中
    而須債務人扶養；另有父孫○立（20年1 月生）、母孫吳○
    米（27年1 月生）均已達退休年齡，亦需債務人扶養，此有
    戶籍謄本、黃○玉育民高級工業家事職業學校學生證影本、
    孫○立、孫吳○米、黃○玉95年度、96年度所得清單等件可
    查。今債務人以其每月薪資33,777元，於更生方案八年之履
    行期間，共提出1,932,000 元清償債務，經查：債務人於
    更生方案八年之履行期間內，其每月必要之生活費用，以行
    政院主計處公告之99年度臺灣省平均每人每月最低生活費用
    9,829 元為標準，共支出943,584 元（計算式：9,829 96
    ＝943,584 ）。債務人負擔未成年子女黃○玉自99年4 月
    起至102 年8 月成年止，共39個月間必要生活費用之半數，
    共191,666 元（計算式：9,829 391/2 ＝191,666 ）
    父孫○立、母孫吳○米之必要生活費用部分，經查債務人之
    父母按月領取6,000 元之老農津貼，有苗栗縣通霄鎮公所98
    年11月11日通鎮社字第0980018176號函、苗栗縣政府98年11
    月13日府勞社福字第0980198085號函可查；另債務人有兄孫
    ○松、妹孫○柔，共同扶養債務人之父母，此有渠等之戶籍
    謄本在卷可查。而債務人之父母彼此之間雖有扶養義務，惟
    渠等均已滿65歲而無勞動能力，彼此並不列入扶養親屬。則
    債務人於八年期間，負擔父母之扶養費用共245,056 元：（
    計算式：（9,829 －6,000 ）1/3 2 96＝245,056 ）
    。又查債務人於更生方案之八年履行期間，預估總收入約為
    3,242,592 元（計算式：33,77796＝3,242,592 ），扣除
    上開必要支出後，剩餘之金額與債務人依更生方案清償之總
    金額尚屬相當（計算式：3,242,592 －943,584 －191,666
    －245,056 ＝1,862,286 ）。可見債務人於負擔自己之生活
    費用及扶養未成年子女及父母外，其餘收入幾乎均已用於還
    款，且清償金額尚未逾債務人每月所得，並經債務人自行斟
    酌可行性，堪認該更生方案當無不能履行之情況。債務人所
    提更生方案之清償期為8 年，顯見債務人已竭盡所能清償債
    務，足認其有履行更生方案之誠意。
三、又債務人及其配偶名下均無財產，有本院依職權查詢債務人
    97年度財產所得資料可考。顯見以債務人之財產及依剩餘財
    產分配請求權得與其配偶分配婚後財產，可供清償之財產亦
    低於債務人依更生方案所清償之數額，堪認無擔保及無優先
    權債權依更生方案受償總額，高於法院裁定開始更生程序時
    ，依清算程序所得受償之總額。另債務人為97年10月17日聲
    請更生，依本院97年度消債更字第193 號裁定認定債務人97
    年聲請更生時每月所得為39,700元，另債務人95、96年度全
    年所得為197,900 元，202,600 元，有債務人95、96年度所
    得清單及薪資可考，顯見依此更生方案債務人清償金額亦高
    於聲請前二年間可處分所得，扣除自己及依法應受其扶養者
    所必要生活費用之數額，於法尚無不合。
四、本院通知債權人於收受通知10日內就債務人更生方案陳述意
    見，其中除債權人台灣土地銀行股份有限公司具狀表示同意
    外，其餘債權人均不同意，並謂債務人清償成數過低，債務
    人扶養費用支出應再調查並再縮減等語。經查：關於債務人
    扶養費用之開支，本院已將支出標準詳述如前，有關債務人
    對子女應扶養至何時，及其父母有無其他補助及扶養義務人
    俱已加以說明，債務人每月得列計之必要生活費用及扶養費
    用均已如前述，應無疑義；本院認為債務人每月必要開支已
    甚為節約，而無可議。債務人清償成數將近八成左右，並再
    提高還款金額，清償達1,932,000 元；而更生制度之目的，
    係藉由使債務人在相當期間內，督促債務人學習簡約勤樸之
    生活，並盡力清償債務，及思考過去理財方式之利弊，以達
    債務人經濟上之重建更生，則更生方案是否公允，並非以清
    償成數為唯一考量。爰審酌債務人每月收入雖有三萬餘元，
    然其配偶黃○霞因涉及業務侵占案件，遭解雇後自97年7 月
    10日起，經其女報案失蹤協尋，並遭臺灣桃園地方法院檢察
    署發布通緝，迄今行蹤不明，有華通石油股份有限公司98年
    12月18日華字第980001號函、桃園縣政府警察局蘆竹分局98
    年12月31日蘆警分戶字第0981105190號函、失蹤人口系統資
    料報表、查捕逃犯作業查詢報表等件可查，則其配偶短期內
    能否繼續工作負擔家庭經濟，尚難得知，債務人獨自一人負
    擔家計，仍積極清償債務，並清償將近八成左右之債務，本
    院認其更生條件核屬公允、適當、可行，又無同條例第63條
    所定不應認可之消極事由存在，故不經債權人會議可決，予
    以認可該更生方案。另並依上開規定，就債務人在未依更生
    條件全部履行完畢前之生活程度為相當之限制，爰裁定如主
    文。債務人於更生案件確定後，應依更生方案向各債權人按
    月給付，並應自行向債權人確認給付方式，併此敘明。
中    華    民    國    99    年    4     月    27    日
                  民事庭司法事務官  洪毓良
上正本係照原本作成
如不服本裁定，應於裁定送達後10日內，以書狀向本院提出異議
                            書記官  張宏賓
中    華    民    國    99    年    4     月    27    日

司法院資訊處製作；財團法人民間司法改革基金會備份。
